臺灣新竹地方法院民事簡易判決　　　　 100年度竹簡字第85號
原　　　告　明台產物保險股份有限公司
法定代理人　兼好克彥
訴訟代理人　邵憲源
被　　　告　周姿芸
上列當事人間請求損害賠償事件，本院於民國100年2月24日言詞
辯論終結，判決如下：
    主  文
被告應給付原告新臺幣陸萬捌仟捌佰伍拾貳元，及自民國九十九
年十二月三十日起至清償日止，按年息百分之五計算之利息。
原告其餘之訴駁回。
訴訟費用新臺幣壹仟元由被告負擔新臺幣肆佰元，餘由原告負擔
。
本判決原告勝訴部分得假執行。
    事實及理由
壹、程序方面：
一、本件原告原係向本院聲請核發支付命令，惟被告業於法定期
    間內提出異議，依據民事訴訟法第521條第2項規定，即應以
    原支付命令之聲請視為起訴。
二、本件被告經合法通知，未於言詞辯論期日到場，核無民事訴
    訟法第386條各款所列情形，爰依原告聲請，由其一造辯論
    而為判決。
貳、實體方面：
一、原告主張：原告承保張美惠所有車號8928-EG自用小客車車
    體損失險，該車於民國98年6月30日22時許，在中壢市○○
    里○○路與高鐵南路口，因被告未禮讓幹道車而撞擊由訴外
    人陳加上駕駛、原告承保之上開車輛，使該車受損，本交通
    事故業經桃園縣政府警察局中壢分局大崙派出所交通分隊處
    理在案。按因故意或過失，不法侵害他人之權利者，負損害
    賠償責任。不法毀損他人之物者，被害人得請求賠償其物因
    毀損所減少之價額。汽車、機車或其他非依軌道行駛之動力
    車輛，在使用中加損害於他人者，駕駛人應賠償因此所生之
    損害，民法第184條第1項、第196條及第191條之2前項定有
    明文。原告承保車輛受損部分經送廠修復後，其必要費用計
    181,315元（工資：44,730元、烤漆費用：8,910元、零件費
    用：127,675元），其中被保險人已依保險契約自付10,000
    元，原告已依保險契約扣除自付額後給付被保險人171,315
    元，依保險法第53條第1項之規定取得代位求償權，爰請求
    被告給付原告171,315元，及自支付命令狀繕本送達翌日起
    至清償日止，按年息百分之5計算之利息。
二、被告經合法通知，未於言詞辯論期日到場，惟前到庭表示：
    當天要過中壢下交流道，我剛好要過去，我在那邊停紅燈，
    剩下一秒要綠燈我起步發動，對造直接很快搶黃燈衝過，我
    承認我有闖紅燈，但對方黃燈已經很久，對方搶黃燈…。我
    只撞對造左前方，停車之後對方還移動車子去撞到安全島，
    是車頭撞到安全島…，我撞到的是前面，後門部分我認為不
    是我撞到等語，資為抗辯。
三、得心證之理由：
（一）原告主張之上開事實，業經提出系爭車輛受損照片、行車
      執照、駕駛執照、報價單、統一發票、保險資料等件為證
      ，且經本院依職權向桃園縣政府警察局中壢分局函調本件
      事故之道路交通事故現場圖、交通事故調查報告表、談話
      紀錄表及現場照片在卷可憑，核屬相符。
（二）按汽車行駛時，駕駛人應注意車前狀況，並隨時採取必要
      之安全措施，道路交通安全規則第94條第3項定有明文。
      又圓形黃燈用以警告車輛駕駛人及行人，表示紅色燈號即
      將顯示，屆時將失去通行路權；車輛面對圓形紅燈表示禁
      止通行，不得超越停止線或進入路口，道路交通標誌標線
      號誌設置規則第206條第4、5項亦有規定。本件被告固以
      前揭情詞置辯，惟稽諸上開規定可知黃燈號誌係用以警告
      車輛駕駛人及行人紅色燈號即將顯示，即將喪失通行路權
      ，惟該行車方向之駕駛人仍享有路權；本件被告之行向仍
      為禁止通行之紅燈，為其是認無訛，其竟闖入路口致與行
      向為黃燈、仍享有路權之原告承保車輛相撞，被告之過失
      行為自為本件車禍之肇事原因，且難謂原告承保車輛之駕
      駛人有何過失。又原告承保車輛之駕駛人陳加上於警詢時
      已陳明：被撞到的是左前後車門、左前後輪弧、邊條等語
      在卷，被告辯稱只撞到前門，核非足採；至於被告所辯系
      爭車輛車頭撞及安全島車損部分，並不在原告請求之範圍
      內，此觀諸報價單自明，併此敘明。又查，本件事故發生
      時之天候晴，日間有照明，路面乾燥、無缺陷，亦無障礙
      物等情，有卷附之前開道路交通事故調查報告表及現況照
      片在卷可稽，是依其情節並無不能注意之情事，詎被告未
      注意車前狀況復闖紅燈致撞及原告所承保之系爭車輛，被
      告顯有過失自明。且被告就本件肇事之過失與原告承保之
      前開車輛所受損害，復有相當因果關係。
（三）次按，因故意或過失，不法侵害他人之權利者，負損害賠
      償責任；又按不法毀損他人之物者，應向被害人賠償其物
      因毀損所減少之價額；且汽車、機車或其他非依軌道行駛
      之動力車輛，在使用中加損害於他人者，駕駛人應賠償因
      此所生之損害，民法第184條第1項前段、第196條、第191
      條之2分別定有明文。又物被毀損時，被害人除得依民法
      第196條請求賠償外，並不排除民法第213條至第215條之
      適用，依民法第196條請求賠償物被毀損所減少之價額，
      得以修復費用為估定之標準，但以必要者為限（例如︰修
      理材料以新品換舊品，應予折舊），亦有最高法院77年度
      第9次民事庭會議決議、最高法院60年度台上字第1505號
      判決及73年度台上字第1574號判決意旨可資參照。查被告
      因前開不慎駕車行為肇致本件車禍，並致原告所承保之系
      爭車輛受有損害等情，已如前述，揆諸前開說明，被告自
      應就原告所承保車輛之損害負賠償責任。次查，本件原告
      所承保之前開車輛因本件車禍受損，共計支出修復費用18
      1,315元（其中工資44,730元、烤漆費用8,910元、零件費
      用127,675元），因被保險人之自付額為10,000元，原告
      已依保險契約扣除自付額後給付被保險人171,315元等情
      ，亦有報價單及統一發票在卷可按，經核上開報價單所列
      各修復項目與前開汽車受損之情形相符，堪認確係屬修復
      前開車輛所必要，而各項費用亦尚稱合理，則原告此部分
      主張即堪採信。惟查，系爭車輛係於94年1月出廠，此有
      原告提出之行車執照1件在卷可按，至本件肇事發生時（
      即98年6月30日）已有4年6個月之使用期間，揆諸前開說
      明，以新品換舊品而更換之零件，自應予以折舊，而依營
      利事業所得稅結算申報查核準則第95條第8項規定「依固
      定資產提列折舊採用定率遞減法者，以1年為計算單位，
      其使用期間未滿1年者，按實際使用之月數相當於全年之
      比例計算之，不滿1月者，以月計」，經核上開修車之零
      件費用為117,675元，其折舊後之金額為15,212元（計算
      式如附表），是前開自用小客車更新零件部分之損害經折
      舊後之價額應為15,212元，再加上前開工資44,730元、烤
      漆費用8,910元因無折舊之問題，且該部分之支出係屬修
      復前開車輛所必要之費用，是此部分費用共68,852元部分
      ，被告即應賠償，準此，共計因被告前開肇事所生修復費
      用為68,852元（15,212＋44,730＋8,910）。
（四）又按，被保險人因保險人應負保險責任之損失發生，而對
      於第三人有損失賠償請求權者，保險人得於給付賠償金額
      後，代位行使被保險人對於第三人之請求權，保險法第53
      條第1項亦定有明文；而此項法定代位權之行使，有債權
      移轉之效果，故於保險人給付賠償金額後，被保險人對於
      第三人請求權即移轉於保險人（最高法院69年度台上字第
      923號判例意旨參照）。查原告業已依保險契約之約定賠
      付所承保前開車輛之修復費用等情，有汽車險賠款同意書
      在卷可考，參諸前開說明，其自得代位被保險人行使對被
      告之損害賠償請求權。惟按損害賠償只應填補被害人實際
      損害，保險人代位被害人請求損害賠償時，依保險法第53
      條第1項規定，如其損害額超過或等於保險人已給付之賠
      償金額，固得就其賠償之範圍，代位請求賠償，如其損害
      額小於保險已給付之賠償金額，則保險人所得代位請求者
      ，應僅以該損害額為限，此觀最高法院65年度台上字第29
      08號判例意旨亦明。查原告固依其與被害人間之保險契約
      之約定，賠付被保險人車體損失險金額171,315元，然本
      件被保險人所得請求之損害賠償既為68,852元，則參前揭
      說明，原告所得代位被保險人之損害賠償額即應以68,852
      元為限。
（五）從而，原告依保險法第53條保險代位及民法侵權行為之法
      律關係，請求被告連帶賠償在68,852元範圍及該部分金額
      自支付命令送達被告翌日即99年12月30日起至清償日止，
      按法定利率年息百分之5計算之利息部分，為有理由，應
      予准許，逾上開範圍之請求，則屬無據，應予駁回。
四、按所命給付之金額或價額未逾新臺幣50萬元之判決，法院應
    依職權宣告假執行，民事訴訟法第389條第1項第5款定有明
    文。本件為所命給付之金額未逾50萬元之判決，本院爰依前
    開條文之規定，就原告勝訴部分依職權為假執行之宣告。
五、本件判決基礎已臻明確，兩造其餘攻防方法及訴訟資料經本
    院審酌後，核與判決不生影響，無逐一論駁之必要，併此敘
    明。
六、據上論結，本件原告之訴為一部有理由，一部無理由，依民
    事訴訟法第79條、第389條第1項第5款，判決如主文。
中　　華　　民　　國　　100　　年　　 2　　月　　25　　日
                  新竹簡易庭    法　官　 吳靜怡
以上正本係照原本作成。
如對本判決上訴，須於判決送達後20日內向本院提出上訴狀（須
按他造當事人之人數附繕本）。
如委任律師提起上訴者，應一併繳納上訴審裁判費。
中　　華　　民　　國　　100　　年　　 2　　月　　25　　日
                                書記官　 馮玉玲
附表
第1年折舊：117,675×0.369＝43,422
第2年折舊：(117,675－43,422)×0.369＝27,399
第3年折舊：(117,675－43,422－27,399)×0.369=17,289
第4年折舊：(117,675－43,422－27,399－17,289)×0.369
　　　　　　＝10,909
第5年折舊：(117,675－43,422－27,399－17,289－10,901)×
　　　　　　0.369×1/2＝3,444
合計折舊：43,422＋27,399＋17,289＋10,909＋3,444＝102,463
殘值117,675－102,463＝15,212
15,212 (零件)+44,730(工資)+ 8,910（烤漆）=68,852
